【裁判字號】    98,易,597
【裁判日期】    981208
【裁判案由】    重利
【裁判全文】
台灣雲林地方法院刑事判決            98年度易字第597號
公  訴  人  台灣雲林地方法院檢察署檢察官
被      告  丁○○
上列被告因重利案件，經檢察官提起公訴（98年度偵字第3503號
、第4487號），本院判決如下︰
    主  文
丁○○犯乘他人急迫貸以金錢，而取得與原本顯不相當之重利罪
，共陸罪，其中肆罪為累犯，各處有期徒刑參月，如易科罰金均
以新台幣壹仟元折算壹日，另貳罪各處有期徒刑貳月，如易科罰
金均以新台幣壹仟元折算壹日，應執行有期徒刑壹年，如易科罰
金以新台幣壹仟元折算壹日。
    事  實
一、丁○○前因重利案件，經本院於民國（下同）97年6 月2 日
    以96年度港簡字第250 號判處有期徒刑3 月，減刑為1 月15
    日確定，於97年7 月17日易科罰金執行完畢。其又於：(一)97
    年8 月間某日，乘甲○○需款急迫，在址設雲林縣北港鎮○○里○○路16號1 樓金元當舖，借款新台幣（下同）20,000
    元予甲○○，並約定上開借款每1 個月為1 期，每期利息為
    每借款10,000元需付利息1,500 元，丁○○藉此取得年息
    180%與原本顯不相當之重利。(二)97年11月17日下午4 時左右
    ，乘庚○○需款急迫，在金元當舖借款30,000元予庚○○，
    另於98年3 月間某日，乘庚○○需款急迫，在金元當舖借款
    50,000元予庚○○，均約定上開借款每1 個月為1 期，每期
    利息為每借款10,000元需付利息1,200 元，丁○○藉此取得
    年息144%與原本顯不相當之重利。(三)98年4 月29日某時左右
    ，乘乙○○需款急迫，在金元當舖借款30,000元予乙○○，
    並約定上開借款每1 個月為1 期，每期利息為每借款10,000
    元需付利息900 元，丁○○藉此取得年息108%與原本顯不相
    當之重利。(四)96年12月間某日，乘己○○需款急迫，在金元
    當舖借款70,000元予己○○，另於97年初某日，乘己○○需
    款急迫，在金元當舖借款70,000元予己○○，均約定上開借
    款每1 個月為1 期，每月利息為每借款10,000元需付利息
    900 元，丁○○藉此取得年息108%與原本顯不相當之重利。
    經警循線查獲，並扣得帳冊1 本、廣告信件地址1 張、信封
    2 個、名片1 張、呂宜庭信紙3 張等物。
二、案經嘉義縣警察局移送台灣雲林地方法院檢察署檢察官偵查
    起訴。
    理  由
一、本件為刑事訴訟法第376 條第1 、2 款所列案件，依同法第
    284 條之1 規定，由法官1 人獨任審判，在此先行說明。
二、程序方面：(一)被告以外之人於審判外之言詞或書面陳述，除
    法律有規定者外，不得作為證據；又被告以外之人於審判外
    之陳述，雖不符前4 條之規定，而經當事人於審判程序同意
    作為證據，法院審酌該言詞陳述或書面陳述作成時之情況，
    認為適當者，亦得為證據，刑事訴訟法第159 條第1 項、同
    法第159 條之5 第1 項定有明文。(二)本案中庚○○、乙○○
    、甲○○之警詢筆錄，以及乙○○、甲○○、己○○之檢察
    官訊問筆錄，雖然是被告以外之人於審判外之言詞及書面陳
    述，原則上不得作為證據，惟檢察官及被告於本院審判程序
    中，均已表示同意作為證據，法官審酌該言詞及書面陳述作
    成時之情況，認為適當，依上開規定，得作為證據。
三、經查，被告坦白承認上述犯行，並有庚○○、乙○○、甲○○之警詢筆錄，以及乙○○、甲○○、己○○之檢察官訊問
    筆錄為證，事實已經可以認定。
四、論罪科刑：
  (一)被告的6 次乘人急迫予以貸款而取得重利之行為，均觸犯刑
    法第344 條重利罪。
  (二)被告有上述前科，此有被告前案紀錄表1 件可證，其於有期
    徒刑執行完畢後5 年內故意再犯本件事實欄所載(一)(二)(三)部分
    共4 個有期徒刑以上之罪，都是累犯，應該依法加重其刑。
  (三)被告所犯的上述6 罪，犯意各別，行為也各自獨立，應分別
    論罪、合併處罰。
  (四)法官審酌被告前已觸犯過重利罪，卻仍不知悔改，多次再犯
    ，認為4 次構成累犯的犯行，各處以有期徒刑3 月，其餘2
    次犯行，各處以有期徒刑2 月，均定易科罰金的折算標準，
    並定應執行刑1年，且定易科罰金的折算標準。
  (五)扣案的物品，並非違禁物，即使是被告所有供犯罪所用，依
    刑法第38條第3 項規定，也可以不沒收，而法官認為並無沒
    收必要，因此不宣告沒收。
五、適用的法律：(一)刑事訴訟法第284 條之1 、第299 條第1項
    前段，(二)刑法第344 條、第47條第1 項、第51條第5 款、第
    41條第1 項前段，(三)刑法施行法第1 條之1 。
本案經檢察官戊○○偵查起訴，檢察官丙○○到庭執行職務。
中    華    民    國    98    年    12    月    8     日
                刑事第三庭    法  官  林  輝  煌
上正本證明與原本無異。
如不服本判決，應於送達後10日內向本院提出上訴狀（須附繕本
），上訴於台灣高等法院台南分院。上訴書狀應敘述具體理由。
上訴書狀未敘述上訴理由者，應於上訴期間屆滿後20日內補提理
由書（須附繕本）於本院。（切勿逕送台灣高等法院台南分院）
告訴人或被害人對於本判決如有不服，而請求檢察官上訴者，其
上訴期間之計算以檢察官收受判決正本之日期為準。
                              書記官  邱  明  通
中    華    民    國    98    年    12    月    8     日
附錄本案論罪科刑法條全文：
中華民國刑法
第344條
乘他人急迫、輕率或無經驗貸以金錢或其他物品，而取得與原本
顯不相當之重利者，處一年以下有期徒刑、拘役或科或併科一千
元以下罰金。


司法院資訊處製作；財團法人民間司法改革基金會備份。
